臺灣高等法院刑事判決
109年度上易字第1440號
上  訴  人  
即  被  告  劉昌信  



指定辯護人  陳俊翔律師
上列上訴人即被告因竊盜案件，不服臺灣新竹地方法院108年度
易字第997號，中華民國109年4月30日第一審判決（起訴案號：
臺灣新竹地方檢察署108年度偵字第8461號），提起上訴，本院
判決如下：
    主  文
上訴駁回。
    事  實
一、乙○○、陳○榮（業經原審法院判處有期徒刑7月確定）與姜○
    宇（經原審法院以109年度易字第29號判決判處有期徒刑7月
    確定）意圖為自己不法之所有，共同基於結夥3人以上竊盜
    之犯意聯絡，於民國107年10月27日凌晨3時40分許，由乙○○
    駕駛其兄劉○銘（不知情）所有車牌號碼000-0000號自用小
    貨車搭載姜○宇，與陳○榮在新竹縣○○鎮○○里0鄰00號范○鋒所
    有置放農用機具之房屋附近道路會合，由姜○宇入屋搬出范○
    鋒所有之針車1臺、農用噴霧機1臺、砂輪機1臺、除草砂輪
    機盤4個、古老缸甕1個、塑膠桶2個，並由陳○榮及姜○宇搬
    至在場等候之乙○○所駕駛上開自用小貨車上而共同竊取得手
    ，乙○○即駕車搭載姜○宇及陳○榮將上開物品載至不知情之劉
    ○寶（另經檢察官為不起訴處分）位於新竹縣○○鎮○○○00巷0
    號住處藏放。嗣姜○宇將古老缸甕1個留置劉○寶住處，其餘
    竊得之物則因劉○寶反對放置而於11月初載離，劉○寶嗣將上
    開缸甕轉贈予不知情之黃○武。嗣經警循監視錄影畫面所示
    自用小貨車車號調查，於108年5月24日由黃○武提出上開缸
    甕交警扣押，而警方在失竊房屋現場遺留之易開罐瓶口採得
    之跡證，經鑑定核與姜○宇之DNA-STR型別相符，而循線查知
    上情。
二、案經范○鋒訴由新竹縣政府警察局竹北分局報告臺灣新竹地
    方檢察署檢察官偵查起訴。
    理  由
一、證據能力
    按被告以外之人於審判外之言詞或書面陳述，除法律有規定
    者外，不得作為證據，刑事訴訟法第159 條第1項固定有明
    文。惟按當事人、代理人或辯護人於法院調查證據時，知有
    第159 條第1項不得為證據之情形，而未於言詞辯論終結前
    聲明異議者，視為有前項之同意，同法第159條之5第2項亦
    定有明文。查檢察官、上訴人即被告乙○○及其辯護人對於本
    判決下列所引用之供述證據，於本院準備程序及審理程序均
    未爭執其證據能力（見本院卷第190頁、第369至371頁），
    迄至言詞辯論終結前亦未聲明異議，審酌上開證據資料製作
    時之情況，尚無違法不當及證明力明顯過低之瑕疵之情形，
    爰依前開規定，認均具有證據能力。又本院下列所引用之非
    供述證據，並無證據證明係公務員違背法定程序所取得，且
    當事人於本院審理期間均未主張排除其證據能力，迄本院言
    詞辯論終結前均未表示異議，本院審酌前揭非供述證據並無
    顯不可信之情況與不得作為證據之情形，依刑事訴訟法第15
    8條之4反面解釋及第159條之4之規定，應認均有證據能力，
    而得採為判決之基礎，合先敘明。
二、認定事實所憑之證據及理由：
    訊據被告固不否認有於上揭時間駕駛上開自用小貨車搭載姜
    ○宇至上揭地點後，載運物品至劉○寶上開住處放置之事實，
    然否認有何竊盜犯行，辯稱：姜○宇腳受傷，2點多來我家跟
    我借車，我不肯，就叫我幫他載東西，是什麼東西我都沒有
    看清楚，有看到1個古老的甕，看到4、5個布袋裝東西，我
    以為載垃圾，我只是幫忙載去劉○寶家，我沒有偷，也沒有
    下車；劉○寶跟姜○宇說那邊有可以偷，後來姜○宇和陳○榮就
    去偷，偷完了才來拜託我，姜○宇拜託我載布袋裝的一些垃
    圾，是在路旁草堆，我就幫他載，再載到劉○寶家等語。辯
    護人亦為被告辯護稱：由證人姜○宇、陳○榮之證詞可知，被
    告並無犯意聯絡，對於現場物品為證人姜○宇、陳○榮竊取而
    來事前並不知情，僅為證人姜○宇、陳○榮事前行竊行為進行
    搬運的犯罪工具，至多為幫助犯等語。經查：
㈠被告於上開時地，駕駛其兄劉○銘所有車牌號碼000-0000號自用
  小貨車搭載證人姜○宇，與證人陳○榮在新竹縣○○鎮○○里0鄰00
  號即證人范○鋒所有置放農用機具之房屋附近道路會合，嗣由
  證人陳○榮及姜○宇搬運自證人范○鋒該屋竊得包含針車1臺、農
  用噴霧機1臺、砂輪機1臺、除草砂輪機盤4個、古老缸甕1個、
  塑膠桶2個等物品至被告所駕駛上開自用小貨車上，被告即駕
  車搭載證人姜○宇及陳○榮將上開物品載至證人劉○寶位於新竹
  縣○○鎮○○○00巷0號住處放置等客觀事實，業據被告於警詢、偵
  訊、原審及本院坦承有駕車搭載證人姜○宇於上揭時間至上揭
  地點，嗣證人姜○宇將缸甕等物品搬至被告所駕貨車上，被告
  即駕車搭載證人陳○榮、姜○宇由該處載運物品至證人劉○寶住
  處放置（見偵卷第4至5頁、第94至97頁、原審卷第106至108頁
  、第170、267頁、本院卷第82、102、107頁），並經證人即告
  訴人范○鋒於警詢、原審陳稱其所有之上開物品遭竊（見偵卷
  第64至67頁、原審卷第110頁），證人姜○宇、陳○榮於本院審
  理時證稱其2人有參與本案竊盜犯行，其等有將自證人范○鋒該
  屋竊得之物品搬至被告所駕貨車上再載至證人劉○寶家（見本
  院卷第378至401頁）、證人劉○寶於警詢、偵訊及原審審理時
  證稱證人姜○宇曾放置物品在其住處，嗣後載離，所遺古老缸
  甕1個經其轉贈黃○武（見偵卷第30至31、89至91頁、原審卷第
  255至261頁）、證人劉○銘於警詢證稱上開自小貨車之使用人
  為被告（見偵卷第68至70頁）、證人陳林財於警詢證稱其當日
  所目擊上開貨車及行竊行為人之情狀（見偵卷第76至78頁）、
  證人黃○武於警詢證稱其有經證人劉○寶贈予缸甕1個（偵卷第7
  9至80頁）等語在卷，並有贓物認領保管單1份（見偵卷第61頁
  ）、監視器翻拍照片14張（見偵卷第53至59頁）、000-0000號
  車籍資料1份（見偵卷第62頁）、周遭環境相片及遭竊房屋相
  片22張（見偵卷第42至51頁）、新竹縣政府警察局新埔分局扣
  押筆錄（偵卷第36至38頁），此外復有新竹縣政府警察局108
  年5月21日函及所附內政部警政署刑事警察局鑑定書（見偵卷
  第39至41頁）證明警方在失竊房屋現場遺留之易開罐瓶口採得
  之跡證，經鑑定核與證人姜○宇之DNA-STR型別相符，此部分事
  實首堪先予認定。
㈡被告固以前詞置辯，且證人姜○宇及陳○榮於本院審理時亦證稱
  本案係由渠2人先為本案竊盜犯行，將竊得物品置於路旁草叢
  後，方由不知情之被告駕車前往該處幫忙載運至證人劉○寶家
  云云（見本院卷第378至401頁）。惟查：
⒈證人陳○財於警詢時證稱：我對面鄰居被偷，當晚我在自宅守靈
  ，有1台可疑白色小貨車徘徊於該失竊倉庫外面，我有馬上報
  案：107年10月27日凌晨大約3時40幾分因為我家中在辦喪事所
  以我守靈沒有睡，我就發現一台白色小貨車徘徊在附近而且不
  開燈，我馬上感覺怪怪的，接著我就看見該車輛停在新竹縣○○
  鎮○○里0鄰00號（失竊倉庫住址)前方的路邊，然後有1個人下
  車步行走入竹16線旁的竹林內，該竹林位於失竊倉庫前方可進
  入該倉庫，接著該輛小貨車又開走並且在附近徘徊，我當時有
  把車號記下來，車號是000-0000號，我就馬上打110報警，接
  著我看見該小貨車又開來失竊地點前方路邊，這時我隱約看到
  有人一直把東西搬上該白色小貨車，因為之前我有報案所以警
  方馬上打電話來確認現場狀況，我接完電話再出去看時該車輛
  已經離開現場了，接著警方到達現場查看，因為我也不是屋主
  沒辦法立即打開該倉庫讓警方查看內部狀況，所以我第2天有
  馬上告訴屋主說他倉庫有可能遭竊了，他一打開門檢查才發現
  真的遭小偷了，之後他就趕緊到派出所報案等語（見偵卷第76
  至77頁），審諸證人陳○財與被告、證人姜○宇、陳○榮並不相
  識，與本案無何利害關係，並無虛構情詞之動機及必要，佐以
  遭竊房屋及周遭環境相片（見偵卷第42至51頁），堪認證人陳
  ○財所稱白色小貨車徘徊在附近而且不開燈，接著停在失竊房
  屋前方的路邊，並有1人下車，步行走入可通往該失竊房屋之
  竹林內，小貨車旋開走並在附近徘徊，嗣後再度開來失竊地點
  前方路邊並有人一直把東西搬上該小貨車等節，並非子虛，應
  堪信實；佐以警方在失竊房屋現場遺留之易開罐瓶口採得之跡
  證，經鑑定亦核與證人姜○宇之DNA-STR型別相符，堪認前述下
  車進入可通往失竊房屋之竹林者應係證人姜○宇；是證人姜○宇
  、陳○榮於本院審理時證稱其等早將竊得物品置於路旁草叢後
  ，方委由不知情之被告駕車前往路邊幫忙載運云云，與事實不
  符，堪認其等於本院審理時存有迴護共犯即被告之意，其等此
  部分證述，不足引為有利被告之認定。
⒉證人姜○宇於本院雖證稱：我想到乙○○的哥哥劉○銘有1台貨車，
  我就跑去跟劉○銘借貨車，說這個不是做壞事，拜託劉○銘將車
  子借給我，被告在不知情的情況，還有我詐騙劉○銘的情況下
  ，所以被告才跟著去等語（見本院卷第379頁），然證人劉○銘
  於警詢明確證稱：上開自小貨車登記在我的名下沒有錯，平常
  我沒在使用，我根本不會開車，使用人是我弟弟乙○○，107年1
  0月27日我下班後人就在家裡睡覺了，都沒有出門；（問：你
  當天3時至5時有駕駛該車輛來我們南和里嗎？）沒有，我根本
  不知道發生什麼事；平常都我弟弟乙○○在開車，所以鑰匙都在
  他身上，我不知道當天是誰開車出去了等語（見偵卷第68至70
  頁），被告於警詢時亦供稱：姜○宇在107年10月27日凌晨莫名
  其妙跑來找我要跟我借自小貨車，我在睡覺被吵醒，我不肯借
  車，他要求我幫他載東西等語（見偵卷第4頁反面）、於偵訊
  時供稱：當初姜○宇是向我借車等語（見偵卷第95頁），堪認
  證人姜○宇前揭所述其係向證人劉○銘借車云云，亦屬迴護被告
  之詞，不足採信。
⒊又證人姜○宇雖於本院審理時證稱：當時被告以為就是代工搬家
  、小型搬家的CASE，想說幫忙我載，我會付一點車資，我先騙
  過劉○銘，借到車後，被告來開車，他以為是幫忙載這個CASE
  ，有些車馬費，當時我有給他2千元加油云云（見本院卷第383
  頁），核與被告偵訊時所稱：姜○宇說是垃圾等語（見偵卷第9
  5頁)、於本院供稱：姜○宇1個人來我家拜託我載一些垃圾等語
  （見本院卷第82頁）顯相歧異，亦與本案係搬運至證人劉○寶
  家藏放之客觀事實並不相符，此部分亦屬臨訟迴護被告之詞，
  並不足採。
⒋被告雖辯稱所搬物品均以袋子包裝，以為是垃圾云云，然證人
  陳○榮於原審供稱：所搬物品有的有包、有的沒包等語（見原
  審卷第163頁），證人姜○宇於本院亦坦承所載物品不是很正常
  的東西，有針車那些東西（見本院卷第388頁），證人劉○寶於
  警詢時亦證稱：姜○宇他們載東西去我家，我有看見農用噴霧
  機、砂輪機及甕等物（見偵卷第30頁反面），被告於原審亦自
  承有看到布袋內裝的內容物（見原審卷第107頁），是被告對
  當晚參與搬運之物屬於有財產價值之物，非屬無主之廢棄物或
  垃圾，自屬知之甚詳，其上開所辯，亦無可採。
⒌按刑法第321條第1項第4款所謂「結夥3人以上」，係指有共同
  犯罪之故意，結為一夥而言，把風或接應行為，旨在排除犯罪
  障礙或助成犯罪之實現，在合同意思範圍內分擔犯罪行為之一
  部，故亦係共同正犯而應計入結夥之內（最高法院89年度台非
  字第92號、96年度台上字第3690號判決意旨參照）。本案案發
  時間係凌晨3時40分許，被告所駕車牌號碼000-0000號白色小
  貨車停靠在失竊房屋前方路邊後，尚有1人下車步行走入可進
  入該屋之竹林等情，業經證人陳○財於警詢時證述明確，證人
  陳○榮於本院審理時亦證稱：被告是三更半夜時過來等語（見
  本院卷第397頁），並有上開監視錄影翻拍照片附卷可稽，又
  自遭竊房屋周遭環境相片（見偵卷第42至51頁）可知，犯案現
  場及被告所駕貨車停靠地點，乃屬極為偏僻、夜間照明不佳之
  處，縱如被告所辯其係應證人姜○宇要求幫忙載東西，然被告
  行為時係43歲，已有相當之工作經歷及社會閱歷，其於深夜凌
  晨3時餘許，遇證人姜○宇上門請其幫忙以貨車載運有相當體積
  之物，即中斷睡眠，於此深夜，以貨車搭載證人姜○宇前往案
  發之偏僻地點，並由證人姜○宇下車在黑暗中步入竹林，嗣由
  證人姜○宇及陳○榮將有相當體積及屬有財產價值之物品搬運上
  車，被告行徑在在有違常情，其事前當早已與證人姜○宇及陳○
  榮有所預謀，而在場參與證人姜○宇及陳○榮正在該處實施竊盜
  之犯行，其與證人姜○宇及陳○榮間形成共同竊盜之犯意聯絡；
  縱被告全程未曾離開所駕貨車，然被告提供貨車搭載證人姜○
  宇至現場，由證人姜○宇下車後下手行竊時停留現場準備接應
  ，嗣證人姜○宇及陳○榮將所竊物品搬上被告所駕貨車，再由被
  告駕車搭載證人姜○宇及陳○榮並載運所竊物品至證人姜○宇指
  定地點之行為，依上揭說明，堪認其基於前開竊盜犯意聯絡，
  分擔犯罪行為之一部，為共同正犯。辯護人辯稱：被告至多為
  幫助犯云云，委無可採。
⒍至證人張○富固於本院證稱：姜○宇有給過伊裁縫車，確實日期
  不曉得，與107年10月27日沒有隔很久等語（見本院卷第401至
  405頁)，充其量僅能證明證人姜○宇於108年3月16日警詢時所
  稱：針車被乙○○拿走乙節，或與事實不符，然證人姜○宇於108
  年3月16日警詢時係矢口否認竊盜犯行，辯稱以為是撿東西、
  其沒有進入該屋行竊云云，已與其於本院審理時坦承其確有參
  與實施本案竊盜犯行等語不符，且本院並未援引證人姜○宇108
  年3月16日警詢所述為認定被告有罪之證據，則證人甲○○前揭
  證述，縱認屬實，亦核於本案事實認定無影響，併此敘明。
㈢綜上各情勾稽，被告所辯核屬事後卸責之詞，不足採信，本案
  事證明確，被告犯行堪以認定，應依法論科。
三、論罪科刑
㈠按行為後法律有變更者，適用行為時之法律，但行為後之法律
  有利於行為人者，適用最有利於行為人之法律，刑法第2條第1
  項定有明文。查被告於行為後，刑法第321條第1項於108年5月
  29日修正公布，並自同年月31日生效。修正前刑法第321條第1
  項本文規定：「犯竊盜罪而有下列情形之一者，處6月以上、5
  年以下有期徒刑，得併科新臺幣10萬元以下罰金：」。修正後
  則規定：「犯前條第1項、第2項之罪而有下列情形之一者，處
  6月以上5年以下有期徒刑，得併科50萬元以下罰金：」，經比
  較新舊法，新法將罰金刑額度提高，並未較有利於被告，依前
  開規定，自應適用被告行為時之修正前刑法第321條第1項規定
  。從而，核被告所為，係犯修正前刑法第321條第1項第4款之
  結夥3人以上竊盜罪。
㈡被告與共犯姜○宇、陳○榮就上開犯行有犯意聯絡及行為分擔，
  應依刑法第28條規定，論以共同正犯。
㈢被告前因竊盜案件，經原審法院以101年度易字第113號判處有
  期徒刑10月、4月，經上訴後，由本院以101年度上易字第2003
  號判決上訴駁回確定；復因竊盜案件，經原審法院以101年度
  易字第277號判處有期徒刑11月確定，上開3罪嗣經原審法院以
  103年度聲字第344號裁定合併定應執行有期徒刑1年9月確定。
  再因贓物案件，經原審法院以102年度易字第191號判處有期徒
  刑5月確定，經入監接續執行後，於103年8月13日縮短刑期假
  釋出監並付保護管束，至104年2月12日假釋期滿未經撤銷，其
  未執行之刑以已執行論等情，有本院被告前案紀錄表在卷可查
  （見本院卷第46至51頁、第57至58頁)，是被告於受有期徒刑
  之執行完畢後，5年以內故意再犯本件有期徒刑以上之罪，為
  累犯，參酌司法院大法官釋字第775號解釋意旨，衡酌被告構
  成累犯之前案包括竊盜罪，且經入監執行，仍於執行完畢後之
  5 年內又犯本案相同罪質之罪，足認被告未因前案徒刑之執行
  產生警惕，足認具有特別惡性，且對刑罰之反應力薄弱，本案
  適用累犯規定予以加重其刑，亦無所受刑罰超過所應負擔罪責
  因此過苛之情，爰依刑法第47條第1項之規定加重其刑。
四、駁回上訴之理由
㈠原審以被告結夥3人以上竊盜犯行事證明確，審酌被告素行不佳
  ，不思以正途獲取財物，竟與共犯結夥3人以上為本案竊盜犯
  行，造成告訴人受有財產損失，迄今未能賠償告訴人損失，欠
  缺尊重他人財產權之觀念，實應非難其所為，且犯罪後始終否
  認犯行，飾詞辯解，犯後態度不佳，毫無悔意，兼衡被告自陳
  高中肄業之智識程度，已婚，育有3名未成年子女，目前均就
  學中，從事拆除裝潢工作，平均月收入約新臺幣（下同）4至5
  萬元等一切生活情狀，量處有期徒刑8月；並說明：本案竊盜
  所得之物，除其中古老缸甕業經告訴人領回外，其餘之物即未
  扣案之犯罪所得針車1台、農用噴霧機1台、砂輪機1台、除草
  砂輪機盤4個、塑膠桶2個，據證人劉○寶於警詢、偵查中均證
  稱：該物原係姜○宇搬來放在其位於新竹縣○○鎮○○○00巷0號住
  處，後來因證人劉○寶反對，姜○宇才將各該物搬走等語在卷（
  偵字8461卷第30頁反面、第90頁），足認共犯姜○宇實際取得
  上開各物之管領權，且查無證據足資證明各該物品為被告實際
  管領中，故均不為沒收之宣告。核其認事用法俱無違誤，量刑
  亦無不當。
㈡按證據之取捨及證據證明力如何，均屬事實審法院得自由裁量
  、判斷之職權，苟其此項裁量、判斷，並不悖乎通常一般之人
  日常生活經驗之定則或論理法則，且於判決內論敘其何以作此
  判斷之心證理由者，即不得任意指摘其為違法（最高法院91年
  度台上字第2395號判決參照）。本件被告提起上訴執前詞否認
  犯罪，惟就如何認定被告犯結夥3人以上竊盜罪及其所辯如何
  不可採之理由，業經原審詳予論述證據之取捨及如何憑以認定
  事實之理由，並經本院補充說明如上，被告上訴否認犯罪，指
  摘原判決不當，尚非可採，被告上訴無理由，應予駁回。
據上論斷，應依刑事訴訟法第368條，判決如主文。
本案經檢察官王遠志提起公訴，檢察官孫治遠到庭執行職務。
中　　華　　民　　國　　110 　年　　4 　　月　　22　　日
                  刑事第十八庭  審判長法  官  何俏美
                                      法  官  陳海寧
                                      法  官  葉乃瑋
以上正本證明與原本無異。
不得上訴。
                                      書記官  程欣怡
中　　華　　民　　國　　110 　年　　4 　　月　　22　　日
附錄：本案論罪科刑法條全文　　　　
修正前中華民國刑法第321條
犯竊盜罪而有下列情形之一者，處六月以上、五年以下有期徒刑
，得併科新臺幣十萬元以下罰金：
一、侵入住宅或有人居住之建築物、船艦或隱匿其內而犯之者。
二、毀越門扇、牆垣或其他安全設備而犯之者。
三、攜帶兇器而犯之者。
四、結夥三人以上而犯之者。
五、乘火災、水災或其他災害之際而犯之者。
六、在車站、埠頭、航空站或其他供水、陸、空公眾運輸之舟、
    車、航空機內而犯之者。
前項之未遂犯罰之。
修正前中華民國刑法第320條
意圖為自己或第三人不法之所有，而竊取他人之動產者，為竊盜
罪，處五年以下有期徒刑、拘役或五百元以下罰金。
意圖為自己或第三人不法之利益，而竊佔他人之不動產者，依前
項之規定處斷。
前二項之未遂犯罰之。